臺灣高等法院臺中分院刑事判決　　　　100年度上易字第888號
上　訴　人　臺灣臺中地方法院檢察署檢察官
被　　　告　歐崇甫
上列上訴人因被告詐欺案件，不服臺灣臺中地方法院100年度易
字第1112號，中華民國100年5月17日第一審判決（起訴案號：臺
灣臺中地方法院檢察署100年度偵字第2226號），提起上訴，本
院判決如下：
    主  文
上訴駁回。
    理  由
一、按「不服地方法院之第一審判決而上訴者，應向管轄第二審
    之高等法院為之。上訴書狀應敘述具體理由。上訴書狀未敘
    述上訴理由者，應於上訴期間屆滿後二十日內補提理由書於
    原審法院。逾期未補提者，原審法院應定期間先命補正。」
    、「原審法院認為上訴不合法律上之程式或法律上不應准許
    或其上訴權已經喪失者，應以裁定駁回之。但其不合法律上
    之程式可補正者，應定期間先命補正。」、「第二審法院認
    為上訴書狀未敘述理由或上訴有第三百六十二條前段之情形
    者，應以判決駁回之。但其情形可以補正而未經原審法院命
    其補正者，審判長應定期間先命補正。」，刑事訴訟法第三
    百六十一條、第三百六十二條、第三百六十七條分別定有明
    文，又所謂具體理由，必係依據卷內既有訴訟資料或提出新
    事證，指摘或表明第一審判決有何採證認事、用法或量刑等
    足以影響判決本旨之不當或違法，而構成應予撤銷之具體事
    由，始克當之，倘僅泛言原判決認定事實錯誤、違背法令、
    採證違法、判決不公、量刑失之過重或輕縱，而未指出具體
    事由，或形式上雖已指出具體事由，然該事由縱使屬實，亦
    不足以認為原判決有何不當或違法者，皆難謂係具體理由；
    俾與第二審上訴制度旨在請求第二審法院撤銷、變更第一審
    不當或違法之判決，以實現個案救濟之立法目的相契合，並
    節制濫行上訴，至於上訴理由之具體與否，係屬第二審法院
    審查範圍，上訴書狀倘已敘述理由，其上訴既屬合法，第二
    審法院固應就其理由之是否可取，為實體之審理及判斷；如
    認其上訴書狀雖記載理由，但並未具體敘述時，則無須再命
    補正，可逕認其上訴不合法，以判決駁回之，此觀刑事訴訟
    法第三百五十條第一項、第三百六十一條、第三百六十二條
    及第三百六十七條之規定自明（併參考最高法院九十七年度
    台上字第三九六七、三八八九、三九九二號判決意旨）。
二、經查本案上訴人臺灣臺中地方法院檢察署檢察官於一百年六
    月一日收受原審判決之送達，於一百年六月十三日提起上訴
    ，其上訴狀固記載「查被告雖與被害人莊浩成達成和解，並
    全數賠償被害人之損失。然而，被告於偵查、審理過程中，
    均矢口否認有何幫助詐欺之犯行，辯稱：其系爭提款卡及密
    碼均係於搭乘火車而遺失云云；被告犯行事證明確仍飾詞狡
    辯，顯然是心存僥倖之心態以面對司法，均難認被告犯後有
    何當知警惕而有良好悔悟之態度，實無可信其無再犯之虞。
    原審未及審酌刑法第57條第10款之規定，輕判被告拘役30日
    ，並給予緩刑2年之寬典，將使被告心生僥倖，無法收警懲
    之效，已有量刑失當之違誤。請將原判決撤銷，更為適當合
    法之判決。」云云，然宣告緩刑與否本屬法院職權裁量事項
    ，被告歐崇甫前未曾受有期徒刑以上刑之宣告，有本院被告
    前案紀錄表可按，原審予以宣告緩刑，並不能認判決有何不
    當或違法，而構成應予撤銷之具體事由（參考最高法院九十
    七年度台上字第四三七七號判決意旨）；又刑事訴訟法第九
    十五條明定「訊問被告應先告知左列事項︰．．．二、得保
    持緘默，無須違背自己之意思而為陳述。」，依此規定，被
    告當無須違背自己之意思供承犯罪，即被告並無供承犯罪之
    義務，且刑事訴訟法為保障被告之防禦權，尊重其陳述之自
    由，包括消極不陳述與積極陳述之自由，前者賦予保持緘默
    之權，後者則享有無須違背自己之意思而為陳述之權。此外
    ，被告尚得行使辯明權，以辯明犯罪嫌疑，並就辯明事項之
    始末連續陳述；於審判期日調查證據完畢後，更得就事實及
    法律辯論之（刑事訴訟法第九十五條第二款、第九十六條、
    第二百八十九條第一項參照）。此等基於保障被告防禦權而
    設之陳述自由、辯明及辯解（辯護）權，既係被告依法所享
    有基本訴訟權利之一，法院復有闡明告知之義務。則科刑判
    決時，對刑之量定，固應以被告之責任為基礎，本於比例、
    平等及罪刑相當等原則，並審酌刑法第五十七條所列各款情
    狀為輕重之標準，然其中同條第十款所稱犯罪後之態度，係
    指被告犯罪後，因悔悟而力謀恢復原狀，或與被害人和解，
    賠償損害等情形而言，應不包括被告基於防禦權之行使而自
    由陳述、辯明或辯解（辯護）時之態度。是自不得因被告否
    認或抗辯之內容與法院依職權認定之事實有所歧異或相反，
    即予負面評價，逕認其犯罪後之態度不佳，而採為量刑輕重
    標準之一（參考最高法院九十七年度台上字第六七二五號判
    決意旨），本案檢察官竟以被告於偵審否認犯罪，即認其犯
    後態度不佳，而提起上訴請求從重量刑，顯未尊重被告上開
    自由陳述、辯明、辯解（辯護）權之行使，將被告合法行使
    抗辯權之內容作為求刑標準之審酌，形式觀之，即可認檢察
    官主張違悖刑事訴訟法第九十五條第二款、第九十六條之立
    法本旨，難認屬得據以撤銷原審判決之具體事由，綜上，本
    案檢察官上訴未敘述具體理由，揆諸上述規定，爰不經言詞
    辯論逕以判決駁回檢察官上訴。
據上論結，應依刑事訴訟法第三百七十二條、第三百六十七條，
判決如主文。
中    華    民    國   100    年    7     月    8     日
            刑事第二庭    審判長法  官  邱  顯  祥
                                法  官  王  鏗  普
                                法  官  姚  勳  昌
以上正本證明與原本無異。
不得上訴。
                                書記官  吳  宗  玲
中    華    民    國   100    年    7     月    8     日